臺灣雲林地方法院刑事判決　　　　　　　 95年度訴字第628號
公　訴　人　臺灣雲林地方法院檢察署檢察官
被　　　告　乙○○
上列被告因偽造文書案件，經檢察官提起公訴（95年度偵字第28
01號），本院判決如下：
    主  文
乙○○行使偽造私文書，足以生損害於公眾及他人，累犯，處有
期徒刑壹年貳月，減為有期徒刑柒月。偽造之「甲○○」署押共
枚，均沒收之。
    事  實
一、乙○○前於民國90年間，因違反毒品危害防制條例案件，經
    法院判處有期徒刑七月確定，於92年4 月29日入監執行，同
    年11月28日縮短刑期執行完畢出監，詎仍不知悔改，得知甲○○認為其遭沈裕創等人毆打，遂受甲○○委託，於94年5
    月間，代撰告訴狀，並由甲○○交其姪女吳惠文以郵寄方式
    ，於94年5 月12日郵寄抵達臺灣雲林地方法院檢察署，經臺
    灣雲林地方法院檢察署分案以94年度他字第506 號案偵查。
    乙○○以此為由，欲向甲○○借錢花用，經甲○○拒絕，因
    而心生不滿，明知甲○○僅授權代撰告訴狀，而未及於撤回
    告訴狀，竟於94年5 月22日，基於行使偽造私文書之犯意，
    冒用甲○○名義，書寫內容為「我因侵占被告人的妻人，倒
    致他藥人到店裡機車行來毆傷我，而現在我想一想要徹回告
    訴，可否請主檢能夠撤回禎察，本人告訴人甲○○本人再用
    信書請徹回告訴，我因侵占別人妻人，所以今日有這種下場
    ，我認為有的是報應，朋友妻，不可欺，乃古語。…告訴撤
    捎人甲○○（書信內容及錯別字均原文照錄）」之撤回告訴
    狀，並在該書狀上，偽簽甲○○署名一枚及按指印二枚，以
    郵寄方式，行使於臺灣雲林地方法院檢察署，藉以表示甲○○有撤回告訴之意思，足生損害於臺灣雲林地方法院檢察署
    對於訴訟要件審查之正確性及甲○○。
二、案經甲○○訴請臺灣雲林地方法院檢察署檢察官偵查起訴。
    理  由
一、訊據被告乙○○於本院坦承以證人甲○○名義，書寫撤回告
    訴狀，並簽名及按指印等情不諱，惟否認有何行使偽造私文
    書犯行，辯稱：甲○○有授權代撰撤回告訴狀云云。然查：
  (一)被告於94年5 月間，受證人甲○○委託，代撰告訴狀，由甲○○交其姪女以郵寄方式，於94年5 月12日郵寄抵達臺灣雲
    林地方法院檢察署，經臺灣雲林地方法院檢察署分案偵查。
    被告則另於94年5 月22日，以證人甲○○名義，書寫撤回告
    訴狀等情，業據被告於本院坦承不諱，核與證人甲○○於檢
    察官訊問及本院證述情節相符，並有撤回告訴狀影本在卷可
    稽，此部分事實，應可認定。
  (二)證人甲○○僅授權被告代撰告訴狀，而未同意由被告書寫撤
    回告訴狀之事實，業據證人甲○○先於檢察官訊問時證：被
    告未經其同意而寫撤回告訴狀，亦不知有此情事等語（詳他
    卷(二)19頁）；復於本院證稱：第一次是被告幫我提出告訴，
    第二次沒有委託被告寫撤回告訴狀等語甚詳（詳本院卷131
    頁、）。此外，證人甲○○與案外人沈裕創等人間之傷害案
    件，於撤回告訴狀送達臺灣雲林地方法院檢察署時，案件仍
    在偵查中，證人甲○○縱有意撤回告訴，亦無必要書寫內容
    為「我因侵占被告人的妻人，倒致他藥人到店裡機車行來毆
    傷我，而現在我想一想要徹回告訴，可否請主檢能夠撤回禎
    察，本人告訴人甲○○本人再用信書請徹回告訴，我因侵占
    別人妻人，所以今日有這種下場，我認為有的是報應，朋友
    妻，不可欺，乃古語。…告訴撤捎人甲○○」之撤回告訴狀
    （詳他卷(一)12頁），並對與案情無關之部分多加說明，更無
    必要向檢察官「懺悔」，承認「侵占他人妻子」，因認遭毆
    打為「報應」。該撤回告訴狀內容流露不滿情緒，顯非證人
    甲○○所為，證人甲○○亦無可能同意被告代撰如此內容的
    撤回告訴狀，並提出於偵查機關。是以，證人甲○○未同意
    被告代為書寫撤回告訴狀一節，應屬事實。
  (三)至於被告之母丙○○固於本院證稱：某日晚上，甲○○到我
    家，當時我在看電視，家中有甲○○、被告、我及隔壁小叔
    在場，我在那裡坐，甲○○叫被告寫東西，但我不知道寫什
    麼，我沒有聽他們在說什麼，被告沒有跟我說甲○○來做什
    麼，甲○○也沒有說他來做什麼等語（詳本院卷102 至104
    頁）。是以，證人丙○○證詞僅能證明證人甲○○曾於某日
    晚間，至被告住處客廳，與被告商談事情，至於究竟係屬談
    論「提出告訴」，抑或「撤回告訴」，仍屬不明。再參以證
    人甲○○於本院證稱：被告之父母曾來找我，要我幫被告說
    話等語。因此，證人丙○○之立場有所偏頗，且所證內容亦
    無法為有利於被告之認定，併此說明。
  (四)被告於本院尚提出錄音帶一卷，內含二通被告與證人甲○○
    之通話，欲證明其書寫撤回告訴狀係經證人甲○○同意。然
    該卷錄音帶經本院審理時勘驗完畢，並製有勘驗筆錄在卷可
    稽（詳本院卷128 、129 頁），內容詳如附表二所示。根據
    第一通通話內容，係被告與證人甲○○談論書寫狀紙之事，
    並提及「寫要上訴這樣」。顯然，所謂「上訴」，非指放棄
    權利，反而是有要積極行使權利之意思。被告與證人甲○○
    均非習法之人，難以期待精確使用法律用語。但上開對話內
    容，仍不難理解證人甲○○並無放棄訴訟法上權利之意思。
    因此，本院認為附表二所示通話，係指證人甲○○欲委託被
    告書寫「告訴狀」時之對話內容，而非委託代撰「撤回告訴
    狀」。此部分亦據證人甲○○於本院證稱：（問：第一通講
    上訴，是什麼意思？）要提出告訴的意思，不是上訴。…這
    是律師幫我寫一份狀紙，被告叫我拿過去給他看。這是在告
    訴狀提出前等語屬實（詳本院卷132 至134 頁）。準此，被
    告於本院提出錄音帶之目的，應係將證人甲○○委託伊書寫
    告訴狀之情節，移植為撤回告訴。是被告此部分所辯，顯不
    足採。
  (五)另被告先於檢察官訊問時辯稱：已經忘記何時寫撤回告訴狀
    ，但是在甲○○的機車行寫的云云（詳偵卷14、15頁）；復
    於本院審理時，於95年10月11日答辯狀辯稱：甲○○叫我幫
    他寫撤銷狀，叫我直接寫撤銷，寄到地檢署云云（詳本院卷
    25頁）；再於本院審理時，以95年10月23日答辯狀辯稱：在
    我家寫完後，甲○○先離去，而我寫完後，便拿到甲○○店
    裡，叫他姪女拿去寄云云（本院卷35頁）。可見，被告前後
    就證人甲○○如何授權，及撤回告訴狀在何處書寫等情，前
    後所辯不一，實難輕信。
  (六)綜上所述，本件事證明確，被告犯行，堪以認定。
二、查被告行為後，刑法業於94年1 月7 日修正，94年2 月2 日
    公布，於95年7 月1 日施行。按行為後法律有變更者，適用
    行為時之法律，但行為後之法律有利於行為人者，適用最有
    利於行為人之法律，現行刑法第2 條第1 項定有明文。又比
    較新舊法時，應就罪刑有關之共犯、未遂犯、想像競合犯、
    牽連犯、連續犯、結合犯，以及累犯加重、自首減輕暨其他
    法定加減原因（如身分加減）與加減例等一切情形，綜其全
    部罪刑之結果而為比較。最高法院95年度第8 次刑事庭會議
    決議可資參照。關於被告犯行新舊法比較援引附表一。核被
    告所為，係犯刑法第216 條及第210 條行使偽造私文書罪。
    又其偽造「甲○○」署押之行為，為偽造文書之部分行為；
    其偽造私文書後持以行使，其偽造之低度行為，為行使之高
    度行為吸收，均不另論罪。被告前於90年間，因違反毒品危
    害防制條例案件，經法院判處有期徒刑七月確定，於92年4
    月29日入監執行，同年11月28日縮短刑期執行完畢出監，有
    臺灣高等法院被告前案紀錄表在卷可稽，其受有期徒刑之執
    行完畢後，5 年內再犯有期徒刑以上之罪，為累犯，應依修
    正前刑法第47條規定，加重其刑。爰審酌被告無任何法律專
    業知識，僅因受被害人甲○○委託，代為書寫告訴狀，即以
    此名義，欲向被害人甲○○借款，遭被害人甲○○拒絕，竟
    心生不滿，擅自書寫撤回告訴狀，其行為足生損害被害人甲○○權益，並造成司法機關資源浪費，及犯後否認犯行等一
    切情狀，量處如主文所示之刑。偽造之「甲○○」署押共三
    枚，不問屬於犯人與否，依刑法第219 條規定，宣告沒收之
    。又被告上開所為，係於96年4 月24日前，合於減刑條件，
    應依中華民國96年罪犯減刑條例第2 條第1 項第3 款及第7
    條第1 項規定，減為有期徒刑七月，併此說明。
據上論斷，應依刑事訴訟法第299 條第1 項前段，刑法第216 條
、第210 條、第219 條、第2 條第1 項前段、修正前刑法第47條
，中華民國96年罪犯減刑條例第2 條第1 項第3 款、第7 條第1
項，判決如主文。
本案經檢察官蕭如娟到庭執行職務
中　　華　　民　　國　　96　　年　　8 　　月　　24　　日
                  刑事第二庭    審判長法  官  林輝煌
                                      法  官  李貞瑩
                                      法  官  柯志民
以上正本證明與原本無異。
如不服本判決，應於判決收受後10日內，向本院提出上訴狀（須
附繕本）。
                                      書記官　魏輝碩
中　　華　　民　　國　　96　　年　　8 　　月　　24　　日
附表一：
┌────────┬────────┬────────┬────────┐
│法        條    │修正前規定      │修正後規定      │新舊法之適用    │
├────────┼────────┼────────┼────────┤
│刑法第47條      │受有期徒刑之執行│受徒刑之執行完畢│(一)適用舊法。    │
│累犯            │完畢，或受無期徒│，或一部之執行而│(二)被告於有期徒刑│
│                │刑或有期徒刑一部│赦免後，五年以內│執行完畢後，5 年│
│                │之執行而赦免後，│故意再犯有期徒刑│以內再故意犯本件│
│                │五年以內再犯有期│以上之罪者，為累│有期徒刑以上之罪│
│                │徒刑以上之罪者，│犯，加重本刑至二│，依修正前刑法第│
│                │為累犯，加重本刑│分之一。第98條第│47條，或修正後刑│
│                │至二分之一。    │2 項關於因強制工│法第47條第1 項規│
│                │                │作處分之執行完畢│定，均構成累犯，│
│                │                │或一部之執行而免│依新法規定，並未│
│                │                │除後，五年以內故│有利於被告，因此│
│                │                │意再犯有期徒刑以│，應依刑法第2條 │
│                │                │上之罪者，以累犯│第1 項前段規定，│
│                │                │論。            │依修正前刑法第47│
│                │                │                │條規定，論以累犯│
│                │                │                │，加重其刑。    │
└────────┴────────┴────────┴────────┘
附表二：
┌──┬───────────────────────┐
│編號│            對    話    內    容              │
├──┼───────────────────────┤
│ 一 │被  告：你等一下，我請教你，原來律師幫你寫狀紙│
│    │        ，如何寫？                            │
│    │甲○○：沒有寫，他沒有幫我寫狀紙。            │
│    │被  告：上訴時？                              │
│    │甲○○：寫要上訴這樣而已。                    │
│    │被  告：你拿給我看那張。                      │
│    │甲○○：什麼？                                │
│    │被  告：你拿給我看那張，你算是被害人，不然，過│
│    │        來再講。                              │
├──┼───────────────────────┤
│ 二 │被  告：我跟你說，等一下，你當時寫的不可以，有│
│    │        無說我幫你寫？                        │
│    │甲○○：是啊。                                │
│    │被  告：靠腰，你現在買東西回來吃？            │
│    │甲○○：到了，到了。                          │
└──┴───────────────────────┘
論罪之法條全文：
刑法第216條
行使第二百十條至第二百十五條之文書者，依偽造、變造文書或
登載不實事項或使登載不實事項之規定處斷。
刑法第210條
偽造、變造私文書，足以生損害於公眾或他人者，處5 年以下有
期徒刑。
